【裁判字號】    97,簡上,29
【裁判日期】    970930
【裁判案由】    清償債務
【裁判全文】
臺灣基隆地方法院民事判決              97年度簡上字第29號
上  訴  人  甲○○
被 上 訴人  乙○○
訴訟代理人  丙○○
上列當事人間請求清償債務事件，上訴人對於中華民國97年5月
21日本院基隆簡易庭97年度基簡字第117號第一審判決提起上訴
，本院第二審合議庭於97年9月15日言詞辯論終結，判決如下：
    主  文
上訴駁回。
第二審訴訟費用新臺幣伍仟玖佰伍拾伍元由上訴人負擔。
    事實及理由
一、本件上訴人於原審起訴主張：其因聽從被上訴人小姑丙○○
    建言，表示上訴人開店後可以委託被上訴人姑嫂代為管理美
    髮店，上訴人才在台北縣金山鄉○○○路70號1樓開設蝶奕
    沙龍美髮店（下稱系爭美髮店），並聘第三人即被上訴人小
    姑丙○○為店長，且店內美髮器材亦委由被上訴人姑嫂二人
    代為購買，因被上訴人小姑丙○○表示自己有房貸、卡債等
    問題，不敢使用自己帳戶，因此要求上訴人將錢匯入被上訴
    人帳戶，故上訴人先後匯款新臺幣 (下同）37萬元（下稱系
    爭款項），至被上訴人帳戶內以便使用，詎被上訴人非但將
    部分款項私自挪用償還自己銀行貸款，更未將原先委託購買
    之美髮器材交付上訴人，經上訴人多次以存證信函催告亦置
    之不理，為此依民法第179條不當得利之規定請求被上訴人
    返還37萬元及法定遲延利息。經原審以：兩造並不相識，其
    係應被上訴人小姑丙○○之邀將37萬元匯入上訴人上開帳戶
    乙情，為上訴人所自認（見原審97年3月20日言詞辯論筆錄
    ），且上訴人亦不否認被上訴人所提2則手機簡訊紀錄及3則
    ＭＳＮ電子郵件等影本內容，為其寄與被上訴人小姑丙○○
    之訊息（見原審97年5月7日言詞辯論筆錄），依其內容觀之
    ，顯見上訴人係與被上訴人小姑丙○○間有金錢糾紛存在，
    被上訴人應係受波及之人。上訴人復未能舉證證明其與被上
    訴人間有給付關係存在，且被上訴人受有利益等情，揆諸前
    揭說明，其僅以前揭37萬元款項係匯至被上訴人帳戶乙節，
    即遽認被上訴人所為屬不當得利，難認其請求為有理由。因
    而駁回上訴人之上開聲明之判決。上訴人就前開敗訴判決聲
    明不服，提起本件上訴，聲明請求：(一)原判決廢棄；(二)上開
    廢棄部分，被上訴人應給付上訴人37萬元，及自起訴狀繕本
    送達被上訴人之翌日起，按週年百分之5計算之法定遲延利
    息。
二、上訴人除引用第一審之陳述外，並補充陳述略以：(一)被上訴
    人如僅係借用人頭，為何沒有繼續使用帳戶，甚至應該將該
    店之營業收入存入的行為都沒有，因此合理懷疑被上訴人係
    為避債，而將責任推給信用不好之丙○○。(二)基隆地檢署97
    年度偵字第60號侵占事件中被上訴人承認有使用該筆款項繳
    納房貸，足以為不利被上訴人之證明。
三、被上訴人除引用第一審之陳述，並補充陳述略以：被上訴人
    之貸款，實際上乃第三人丙○○即被上訴人訴訟代理人借用
    被上訴人之名義，向金山漁會所貸，因此在帳戶上才會由有
    金山漁會依約扣款之攤還本息之記錄，而且從帳戶上攤還本
    息之最後扣款紀錄可知，自上訴人匯款後也僅扣款過一次，
    金額為9,000元，嗣後由丙○○自己將上開差額匯入補足，
    所以根本稱不上被上訴人有因挪用系爭款項之不當得利，而
    上訴人所匯之款項均用於購置店內設備，不論係被上訴人或
    丙○○均未侵害上訴人之權利或不當得利。求為判決：駁回
    上訴人之上訴。
四、經查，本件上訴人存、匯款之時間點分別是96年6月25日及
    同年7月4日無摺存款2萬元及30萬於被上訴人合作金庫淡水
    分行、96年8月15日匯款5萬元於被上訴人淡水第一信用合作
    社金山分社，就常理而言即使親屬間因有人信用不良而提供
    帳戶予其使用者，通常不論係出借人或借用人如非必要不會
    頻繁使用該帳戶，以免造成帳目不清之困擾，即使係非親屬
    間借用帳戶而如此操作者更係如此，原審以：兩造並不相識
    ，其係應被上訴人小姑丙○○之邀將系爭款項匯入被告上開
    帳戶乙情，為上訴人所自認，且上訴人亦不否認被上訴人所
    提2則手機簡訊紀錄及3則ＭＳＮ電子郵件等影本內容，為其
    寄與被上訴人小姑丙○○之訊息，依其內容觀之，顯見上訴
    人係與被上訴人小姑丙○○間有金錢糾紛存在，被上訴人應
    係受波及之人，經核尚屬合法適當，參以被上訴人是否僅係
    人頭業經基隆地檢署97年度偵字第60號侵占事件中，偵查終
    結認為被上訴人並未參與系爭美髮店經營或分得利益，而予
    被上訴人不起訴處分在案，益見原審上開事實之認定無誤。
    上訴人主張被上訴人非係被借用之人頭，實係實際受領並使
    用系爭款項，僅以因丙○○是否有將營業所得存入上開2帳
    戶，及被上訴人是對於其所發之存證信函是否予回應，因而
    合理懷疑被上訴人係為避債而將責任推給信用不好之丙○○
    等語，作為其主張之論據，純係主觀上之臆測，不能舉證證
    明以實其說，自不足採信。
五、再查，被上訴人上開補充第一審陳述之抗辯事實，經本院查
    對卷內兩造往來匯款明細及依職權調閱基隆地檢署97年度偵
    字第60號侵占事件之不起訴處分書，核與被上訴人之抗辯相
    符，應堪信為真實。上訴人主張被上訴人承認有使用該筆款
    項繳納房貸，足以為不利被上訴人之證明，核與上開事實不
    符，自亦不足採信。
六、末查，被上訴人為家庭主婦，和上訴人僅一面之緣，其為系
    爭款項給付前，未曾與被上訴人接觸過，為上訴人所自己承
    認之事實，則系爭款項之交付對象，當非被上訴人，上訴人
    與被上訴人間，自無因系爭款項成立任何法律關係之合意，
    ，亦無任何證據足認，系爭款項乃由上訴人與丙○○約定，
    由上訴人向被上訴人所為之給付，且由上訴人和被上訴人訴
    訟代理人間往來之簡訊、ＭＳＮ電子郵件載明（我還幫你開
    店）等語及言詞辯論時充分顯示，上訴人系爭款項之交付對
    象乃丙○○，並由丙○○支配使用，被上訴人根本未曾受領
    系爭款項，前開基隆地檢署97年度偵字第60號侵占事件之不
    起訴處分書不起訴理由，亦載明被上訴人自始僅係提供帳戶
    予丙○○使用，而未參與及支配上訴人和丙○○間之資金往
    來，益信系爭款項之實際受領人乃丙○○，非被上訴人，被
    上訴人既未受領系爭款項，自無無法律上原因受有系爭款項
    之利益可言，由此更顯見上訴人所主張對被上訴人之系爭不
    當得利返還請求權不存在。
七、綜上所述，本件原審認為上訴人之訴為無理由，並為上訴人
    敗訴之判決，於法並無違誤，上訴人指摘原判決不當，求予
    廢棄改判，為無理由，應予駁回。
八、據上論結，本件上訴為無理由，依民事訴訟法第436條之1第
    3項、第449條第1項、第78條、第87條第1項前段，判決如主
    文。
中    華    民    國    97    年    9    月    30     日
                  民事庭審判長法  官  李媛媛
                              法  官  徐世禎
                              法  官  李木貴
以上正本係照原本作成。
本件判決不得上訴。
中    華    民    國    97    年    9    月     30    日
                              書記官  林蔚菁


司法院資訊處製作；財團法人民間司法改革基金會備份。
